【裁判字號】    98,台上,7600
【裁判日期】    981217
【裁判案由】    業務過失致人於死
【裁判全文】
最高法院刑事判決            九十八年度台上字第七六００號
上  訴  人  甲○○
上列上訴人因業務過失致人於死案件，不服台灣高等法院台南分
院中華民國九十六年十月三十日第二審判決（九十六年度交上訴
字第九二五號，起訴案號：台灣台南地方法院檢察署九十五年度
偵字第一０四三四號），提起上訴，本院判決如下：
    主  文
上訴駁回。
    理  由
按刑事訴訟法第三百七十七條規定，上訴於第三審法院，非以判
決違背法令為理由，不得為之。是提起第三審上訴，應以原判決
違背法令為理由，係屬法定要件。上訴第三審法院之案件，是否
以判決違背法令為上訴理由，應就上訴人之上訴理由書狀加以審
查，如果上訴理由書狀並未依據卷內訴訟資料，具體指摘原判決
不適用何種法則或如何適用不當，或所指摘原判決違法情事，顯
與法律規定得為第三審上訴理由之違法情形，不相適合時，均應
認其上訴為不合法律上之程式，予以駁回。至原判決究有無違法
，與上訴是否以違法為理由，係屬二事。本件原審審理結果，認
上訴人甲○○業務過失致人於死犯行明確，因而撤銷第一審關於
上訴人部分所為科刑之判決，比較行為時及裁判時法律，適用最
有利於上訴人之規定，改判仍論處上訴人因業務上之過失致人於
死罪刑，已詳敘調查、取捨證據之結果及憑以認定犯罪事實之心
證理由。並就上訴人否認犯行之供詞及其所辯各語認非可採，予
以論述。上訴意旨略以：上訴人於原審具狀辯稱其駕駛之聯結車
領有合法牌照，且無改裝或其他違規情事，共同被告郭姿婷騎乘
之機車則未依法裝置照後鏡，上訴人駕駛聯結車自後超越郭女機
車，聯結車之母車先與郭女機車併行約十公尺，兩車並未碰撞，
上訴人顯已遵守交通規則，善盡與併行車輛保持安全距離之注意
義務，繼聯結車正後方拖行之子車甫經過郭女機車左側，兩車間
距立即變小並發生擦撞，而郭女自承案發時雖察覺上訴人駕駛之
聯結車自其左後方駛來，但未預料該母車後仍有拖車等語，顯見
本件車禍實肇因於郭女疏未注意上訴人駕駛之聯結車後，尚拖掛
有子車正隨後通過其左側，遽偏左行駛，因而左手把擦撞聯結車
右前輪。而事故當時，上訴人位置所在之聯結車母車部分，已超
越郭女機車相當於母車長度即近十公尺之距離，對上訴人而言，
已屬上訴人車後狀況，非上訴人所能注意閃避，且上訴人仍繼續
維持聯結車行駛方向，未任意靠右，改變兩車原有間距，並未違
反併行之二車應保持安全間隔之義務，自無過失可言。乃原判決
非但對上訴人所辯，未予審究，遽行判決，已有證據調查職責未
盡之違法；且其以事故當時，郭女機車係在前行駛等情，指駁上
訴人所稱當時上訴人聯結車在前，郭女機車在後等語，係屬錯誤
一節，更與卷證資料所示上訴人聯結車與郭女機車撞擊點位置不
符，併有理由矛盾之違法云云。惟查道路交通安全規則第九十四
條第三項規定汽車行駛時，駕駛人應注意二車併行之間隔，並隨
時採取必要安全措施，故汽車駕駛人於二車併行時保持二車適當
間隔，為其應隨時採取之必要安全措施之一，客觀上須使所駕駛
之汽車與併行之他車間，於併行期間，隨時隨地均得免於互相碰
撞之危險，至完全通過而不再併行時為止，始足當之。本件上訴
人所駕駛之汽車，係一母車後尚拖掛有子車之聯結車，因結構上
非僅單一車廂，故拖掛於母車後之子車，其車身是否與母車保持
直線而不左右偏倚致影響他車安全，尤為從事駕駛業務之聯結車
駕駛人即上訴人責無旁貸之注意義務。上訴意旨以本件事故，發
生於其駕駛位置所在之母車已超越郭女機車近十公尺之後，屬其
車後之狀況，非其所應注意並能注意防免者云云，殊無足取。至
郭女與上訴人駕駛之聯絡車併行期間，亦疏未注意隨時保持安全
間隔而與有過失，雖併為本件車禍發生之原因，然此並無解於上
訴人本身所應負之業務過失責任。原判決因對上訴人上開所辯均
捨棄不採，而酌採本件車禍之鑑定與覆議之結果，認上訴人超越
郭女機車時，違反上開注意義務之規定，應負業務過失致人於死
罪責，即無不合。縱其理由未針對上訴人所辯詳為指駁及說明，
致理由略嫌不足，然究於判決結果不生影響。上訴意旨執以提起
本件上訴，即非適法之第三審上訴理由。至原判決理由一所稱事
故當時，郭女機車在前，上訴人係自後超車時與郭女機車未保持
安全距離而肇事一節，乃指二車併行前之狀態，此與上訴人自後
超車，因而與郭女機併行，嗣上訴人聯結車駕駛座所在之母車已
超越機車後，郭女機車始與在後之子車擦撞之情形，亦無上訴意
旨所指證據上理由矛盾之違誤，上訴意旨徒憑其主觀上之顯然誤
解，任意指摘原判決不當，客觀上顯不足據以辨認原判決已具備
違背法令之形式要件。是其上訴為不合法律上之程式，應予駁回
。
據上論結，應依刑事訴訟法第三百九十五條前段，判決如主文。
中    華    民    國  九十八  年   十二   月   十七   日
                      最高法院刑事第四庭
                          審判長法官  張  淳  淙
                                法官  劉  介  民
                                法官  蔡  彩  貞
                                法官  陳  世  雄
                                法官  陳  國  文
      本件正本證明與原本無異
                                      書  記  官
中    華    民    國  九十八  年   十二   月  二十二  日
                                                      Ｅ


司法院資訊處製作；財團法人民間司法改革基金會備份。
